臺灣臺中地方法院民事判決
111年度中簡字第1527號
原      告  張榮澧  
被      告  李鋐洋  


兼  法  定
代  理  人  李翔煒  


上列當事人間請求侵權行為損害賠償事件，本院於民國111年11
月22日言詞辯論終結，判決如下：
    主      文
被告應連帶給付原告新臺幣參拾捌萬陸仟玖佰伍拾柒元，及自民
國一百一十一年九月二十八日起至清償日止，按週年利率百分之
五計算之利息。
原告其餘之訴駁回。
訴訟費用由被告連帶負擔百分之五十四，餘由原告負擔。
本判決原告勝訴部分得假執行。但被告如以新臺幣參拾捌萬陸仟
玖佰伍拾柒元為原告預供擔保後，得免為假執行。
    事實及理由
一、原告主張：被告乙○○於民國109年8月6日13時28分許，徒步
    行走在臺中市○○區○○路000巷00號前，該路段劃有分向限制
    線，被告乙○○竟自該處由東往西方向不當穿越，適原告騎乘
    車牌號碼000-0000號普通重型機車（下稱系爭機車）沿臺中
    市霧峰區四德路由北往南方向行駛，行經四德路136巷23號
    前時，因閃避不及，撞擊被告乙○○，致原告人車倒地，受有
    左側脛骨平台骨折、左膝及左拇指挫傷、左踝挫擦傷等傷害
    ，系爭機車亦因而受損。又事故發生時，被告乙○○係未成年
    人，而被告甲○○為其法定代理人，應與未成年人即被告乙○○
    負連帶賠償責任。爰依侵權行為之法律關係，請求被告連帶
    賠償：⒈醫療費用新臺幣（下同）205,017元。⒉看護費用95,
    000元。⒊就醫交通費用11,260元。⒋工作損失82,560元。⒌系
    爭機車維修費用19,128元。⒍拐杖、紗布費用675元。⒎安全
    帽費用1,750元。⒏精神慰撫金30萬元，共計715,390元等語
    。並聲明：⑴被告應連帶給付717,387元，及自民事準備書㈠
    狀繕本送達翌日起至清償日止，按週年利率百分之5計算之
    利息。⑵願供擔保，請准宣告假執行。
二、被告則以：對原告請求之醫療費用、拐杖、紗布費用及安全
    帽費用均不爭執。看護費用部分，原告之傷勢並非完全失能
    或癱瘓，是否需全日看護應有疑問，認應以每日1,200元、
    看護38日為計，合計45,600元始為妥適。就醫交通費用部分
    ，原告未提出相關費用支出證明以證其實。工作損失部分，
    未見原告受有薪資損害之證明，且原告亦未舉證說明請求3
    個月又27日無法工作之依據。系爭機車維修費用部分，其零
    件費用應予折舊。精神慰撫金部分，原告請求30萬元實屬過
    高，應予酌減等語，資為抗辯。並聲明：⑴原告之訴駁回。⑵
    如受不利判決，願供擔保請准免為假執行。
三、得心證之理由：
  ㈠原告主張被告乙○○於109年8月6日13時28分許，徒步行走在臺
    中市○○區○○路000巷00號前，該路段劃有分向限制線，被告
    乙○○竟自該處由東往西方向不當穿越，適原告騎乘系爭機車
    沿臺中市霧峰區四德路由北往南方向行駛，行經四德路136
    巷23號前時，因閃避不及，撞擊被告乙○○，致原告人車倒地
    ，受有左側脛骨平台骨折、左膝及左拇指挫傷、左踝挫擦傷
    等傷害，系爭機車亦因而受損等情，業據本院以110年度少
    護字第555號少年法庭宣示筆錄認定在案，亦經本院調取該
    少年保護事件調查卷宗核閱無訛，復為被告所不爭執（見本
    院卷第413頁），堪信為真正。
  ㈡按行人穿越道路，應依下列規定：一、設有行人穿越道、人
    行天橋或人行地下道者，必須經由行人穿越道、人行天橋或
    人行地下道穿越，不得在其一百公尺範圍內穿越道路。…三
    、在禁止穿越、劃有分向限制線、設有劃分島或護欄之路段
    或三快車道以上之單行道，不得穿越道路。…六、在未設第
    一款行人穿越設施，亦非禁止穿越之路段穿越道路時，應注
    意左右無來車，始可小心迅速穿越；汽車行駛時，駕駛人應
    注意車前狀況及兩車並行之間隔，並隨時採取必要之安全措
    施。道路交通安全規則第134條第1款、第3款、第6款、第94
    條第3項前段分別定有明文。查被告乙○○行走在本件肇事地
    點即劃有分向限制線之路段，應注意不得穿越道路，當時並
    無不能注意之情事，然被告乙○○竟疏未注意而穿越道路，惟
    原告亦應注意車前狀況，依當時狀況亦無不能注意之情事，
    原告疏未注意車前狀況，致原告騎乘之系爭機車與被告乙○○
    發生碰撞，肇致本件事端。另參以臺中市車輛行車事故鑑定
    委員會鑑定結果，認定被告乙○○為行人，於劃有分向限制線
    路段，不當穿越道路，為肇事主因；原告駕駛普通重型機車
    ，未注意車前狀況致撞及前方穿越道路之行人，為肇事次因
    ，有該會中市車鑑0000000案鑑定意見書在卷（見本院卷第4
    35、436頁），應認本件車禍係由兩造之過失行為所共同肇
    致，本院參酌雙方之過失程度，認被告乙○○應負70%之過失
    責任，而原告則應負30%之過失責任。
　㈢次按因故意或過失，不法侵害他人之權利者，負損害賠償責
    任。汽車、機車或其他非依軌道行駛之動力車輛，在使用中
    加損害於他人者，駕駛人應賠償因此所生之損害。不法侵害
    他人之身體或健康者，對於被害人因此喪失或減少勞動能力
    或增加生活上之需要時，應負損害賠償責任。不法侵害他人
    之身體、健康、名譽、自由、信用、隱私、貞操，或不法侵
    害其他人格法益而情節重大者，被害人雖非財產上之損害，
    亦得請求賠償相當之金額。不法毀損他人之物者，被害人得
    請求賠償其物因毀損所減少之價額。民法第184條第1項前段
    、第191條之2前段、第193條第1項及第195條第1項、第196
    條分別定有明文。被告乙○○駕車之過失行為致原告受有上開
    損害，二者間具有相當因果關係，原告依據侵權行為之法律
    關係請求被告乙○○賠償所受損害，洵屬正當，應予准許。茲
    就原告請求被告乙○○賠償之項目及金額是否有據，分別說明
    如下：
　⒈醫療費用：
　　原告主張其因本件事故支出醫療費用205,017元，並舉出診
    斷證明書、醫療費用明細表及醫藥費用單據為證（見他卷第
    11頁、本院卷第25、241至297頁），核均屬必要費用，被告
    對此金額亦不爭執（見本院卷第203頁）。是原告請求醫療
    費用205,017元，核屬有據，應予准許。
　⒉看護費用：
　　按親屬代為照顧被害人之起居，固係基於親情，但親屬看護
    所付出之勞力並非不能評價為金錢，雖因二者身分關係而免
    除被害人之支付義務，惟此種基於身分關係之恩惠，自不能
    加惠於加害人。故由親屬看護時雖無現實看護費之支付，仍
    應認被害人受有相當於看護費之損害，得向加害人請求賠償
    ，始符公平原則（最高法院94年度台上字第1543號判決意旨
    參照）。經查，原告於109年8月10日至骨科門診就診住院，
    於同年月12日接受骨折復位及鋼板內固定手術，於同年月15
    日出院，需全日專人照護1個月；復於110年8月24日住院，
    於同年月25日接受左側近端脛骨內固定鋼板移除手術，於同
    年月26日出院等情，有中國醫藥大學附設醫院（下稱中國附
    醫）診斷證明書在卷可稽（見本院卷第25、27、297頁），
    足見原告於109年8月10日至同年月15日第一次手術住院期間
    5日及出院後1個月、110年8月24日至同年月26日第二次手術
    住院期間2日，合計37日，均需全日專人照顧。原告雖因受
    其家屬照護而無現實看護費用之支出，惟揆諸上揭說明，此
    種基於身分關係之恩惠，不能加惠於被告乙○○，故原告仍得
    請求被告乙○○賠償相當於看護費用之損害。而原告主張全日
    看護費用以每日2,500元標準計算，與市場行情相符，被告
    抗辯應以每日1,200元為計云云，並不足採。則
　　以原告有受全日看護必要之37日，依看護費用1日2,500 元
    計算，原告請求看護費用於92,500元（計算式：2,500×37＝9
    2,500元）之範圍，尚屬有據，應予准許，逾此部分請求，
    則屬無據，應予駁回。
　⒊交通費用：
　　原告主張其因本件事故受有上開傷害，有搭車就醫之必要，
    其至中國附醫就醫19 趟（來回）、每趟交通費為280元，至
    澄清復健醫院22趟，每趟交通費為270元，共計支出交通費
    用11,260元，業據其提出計程車車資試算表為證。原告雖未
    提出單據或發票，但衡以原告因腳部受傷手術之情狀，有搭
    載計程車前往就醫之必要，且依照被原告所居住之臺中市○○
    ○○街000號4樓之32，分別至中國附醫所在地之臺中市○區○○
    路0號、澄清復健醫院所在地之臺中市○○區○○路0段0000號，
    經由網路計程車試算車資之結果，單趟車資為140元、135元
    ，即每趟來回車資應為280元、270元，有計程車試算車資表
    可參（見本院卷第305、307頁）。又原告於109年8月10日該
    次在中國附醫就診之車資重覆計算，扣除後應為18趟，且原
    告至澄清復健醫院為21趟（見本院卷第49、271至295頁），
    扣除上開重複計算之車資費用280元、270元，原告請求就醫
    交通費用10,710元（計算式：11,000－000－000＝10,710），
    應予准許，逾此範圍之請求，則屬無據。
　⒋工作損失：
　　原告主張其因本件事故受有上開傷害，依照醫囑休養3個月
    ，受傷期間無法工作，受傷前原任職於圓通發有限公司（下
    稱圓通發公司），假日另有在精銳運動休閒館（下稱精銳休
    閒館）打工。圓通發公司每月薪資16,000元，3個月共計48,
    000元；精銳休閒館時薪160元、每日工作8小時、27日（3個
    月之打工日數）共計34,560元，合計受有工作損失82,560元
    ，業據其提出請假證明、薪資證明單及薪資袋為證（見本院
    卷第309至315頁）。經查，原告自車禍發生後之109年8月6
    日起，向其所任職之圓通發公司及精銳休閒館請假，並於同
    年月10日至中國附醫骨科門診就診住院，於同年月12日接受
    骨折復位及鋼板內固定手術，於同年月15日出院，術後宜休
    養3個月等情，有診斷證明書在卷可稽（見本院卷第25頁）
    ，是以原告自109年8月6日發生車禍起至109年8月15日手術
    後3個月止，有請假治療、復健及休養之必要。參以原告車
    禍發生前在圓通發公司每月薪資為16,000元；在精銳休閒館
    打工時薪160元、每日8小時、3個月打工期間27日，則原告
    請求休養期間3個月之工作損失82,560元（計算式：16,000
    元×3月＋160元×8小時×27日＝82,560元），核屬有據，應予准
    許。
　⒌系爭機車維修費用：
　　原告主張系爭機車因本件車禍送修，支出維修費用19,128元
    ，並提出報價單為證。所謂因毀損減少之價額，得以修復費
    用為估定之標準，但以必要者為限，例如修理材料以新品換
    舊品應予折舊，最高法院77年度第9次民庭會議決議闡釋甚
    明。本件因被告乙○○於前揭時地駕車疏忽以致肇事，使原告
    之系爭機車毀損，被告乙○○自應依上述規定對原告負賠償責
    任，惟系爭機車之零件修理既係以新零件更換被損之舊零件
    ，揆諸前揭說明，即非屬必要費用而應扣除零件折舊部分。
    經查，系爭機車支出修復費用共19,128元，有前揭估價單為
    證（見本院卷第317、319頁），其中零件為15,956元、工資
    為3,172元。而依行政院所頒「固定資產耐用年數表」及「
    固定資產折舊率表」之規定，」及「固定資產折舊率表」之
    規定，機械腳踏車耐用年數為3年，依定率遞減法每年折舊1
    ,000分之536，再依營利事業所得稅查核準則第95條第6項所
    定固定資產提列折舊採用定律遞減法者，以1年為計算單位
    ，其使用期間未滿1年者，按實際使用之月數相當於全年之
    比例計算之，不滿1月者，以月計。參以卷附系爭機車之行
    車執照（見本院卷第419頁），系爭機車之原發照日為108年
    5月15日，至被損害之109年8月6日，使用期間為1年3個月，
    則扣除折舊額後，原告得請求之零件費用為6,412元（計算
    式詳附表），加計工資3,172元，是原告得請求之必要修車
    費用為9,584元，逾此部分，應屬無據。
　⒍拐杖、紗布費用：
　　原告主張其因本件事故支出拐杖、紗布費用675元，並舉出
    免用統一發票收據及電子發票證明聯為證（見本院卷第321
    頁），核屬必要費用，被告對此金額亦不爭執（見本院卷第
    205頁）。是原告請求拐杖、紗布費用675元，核屬有據，應
    予准許。
　⒎安全帽費用：
　　原告主張其因本件事故受有安全帽費用2,800元之損害，經
    折舊後，請求1,750元等情，並提出免用統一發票收據（見
    本院卷第323頁）為證，且為被告所不爭執（見本院卷第412
    頁），堪認原告此部分主張核屬有據，應予准許。
　⒏精神慰撫金：
　　按慰撫金之賠償須以人格權遭遇侵害，使精神上受有痛苦為
    必要，其核給之標準固與財產上損害之計算不同，然非不可
    斟酌雙方身分資力與加害程度，及其他各種情形核定相當之
    數額（最高法院51年台上字第223號判例意旨參照）。查原
    告因被告之傷害行為致受有上開傷害，其身體及精神受有相
    當之痛苦，其請求賠償非財產上之損害，核屬有據。經查，
    原告為大學就學中，平日打工擔任作業員、假日擔任羽球館
    櫃台工作，名下無不動產、汽車，有機車1台；被告乙○○為
    高職就學中，名下無不動產，沒有汽、機車，業據兩造陳明
    在案（見本院卷第198頁），並經本院依職權調閱兩造之稅
    務電子閘門財產調件明細表在卷足憑。本院審酌兩造之身分
    地位、經濟能力、被告乙○○加害情形、原告所受傷勢及精神
    上痛苦程度等一切情狀，認原告請求30萬元精神慰撫金，尚
    嫌過高，應予酌減為15萬元，始為允當，原告逾此範圍之請
    求，則屬無據。
　⒐是以此為計，則被告乙○○賠償金額應為552,796元（計算式：
    205,017＋92,500＋10,710＋82,560＋9,584＋675＋1,750＋150,000
    ＝552,796元）。
　㈣再按損害之發生或擴大，被害人與有過失者，法院得減輕賠
    償金額，民法第217條第1項有明文規定。而此規定之目的，
    在謀求加害人與被害人間之公平，故在裁判上法院得以職權
    減輕或免除之，最高法院85年台上字第175號著有判例可參
    。經查，本件車禍事故之發生，被告乙○○固有於劃有分向限
    制線路段，不當穿越道路之過失，惟原告亦有未注意車前狀
    況之過失，業如前述。是兩造對於本件事故之損害擴大均有
    肇事原因，本院審酌雙方過失之情節，認被告乙○○應負70％
    之過失責任、原告應負30％之過失責任為適當，已如前述，
    是以此為計，則被告乙○○賠償金額應為386,957元（計算式
    ：552,796元×70％＝386,957元，元以下四捨五入）。
　㈤復按限制行為能力人，不法侵害他人之權利者，以行為時有
    識別能力為限，與其法定代理人連帶負損害賠償責任。又按
    前項情形，法定代理人如其監督並未疏懈，或縱加以相當之
    監督，而仍不免發生損害者，不負賠償責任。民法第187條
    第1項前段、第2項定有明文。另法定代理人對無行為能力人
    或限制行為能力人之侵權行為，以負責為原則，免責為例外
    ，故民法第187條第2項所定免責要件，應由法定代理人負舉
    證之責（參見最高法院72年度台上字第953號判決意旨）。
    查被告乙○○係96年6月13日生，其於行為時為限制行為能力
    人，被告甲○○係其法定代理人，有戶籍資料查詢結果可稽（
    見本院卷第49頁），被告甲○○並未舉證證明對被告乙○○之監
    督並無疏懈，或縱加以相當之監督，而仍不免發生損害者。
    從而，原告依民法第184條、第187條第1項規定請求被告甲○
    ○應與被告乙○○負連帶賠償責任，自屬有據。
　㈥末按給付無確定期限者，債務人於債權人得請求給付時，經
    其催告而未為給付，自受催告時起，負遲延責任。其經債權
    人起訴而送達訴狀，或依督促程序送達支付命令，或為其他
    相類之行為者，與催告有同一之效力；又遲延之債務，以支
    付金錢為標的者，債權人得請求依法定利率計算之遲延利息
    。但約定利率較高者，仍從其約定利率；應付利息之債務，
    其利率未經約定，亦無法律可據者，週年利率為百分之五，
    民法第229條第2項、第233條第1項及第203條分別定有明文
    。本件原告對被告之侵權行為損害賠償債權，核屬無確定期
    限之給付，自應經原告之催告而未為給付，被告始負遲延責
    任。準此，原告請求自民事準備書㈠狀繕本送達被告之翌日
    即111年9月28日（見本院卷第411頁）起算遲延利息，始無
    不合。
四、綜上所述，原告依侵權行為之法律關係，訴請被告連帶給付
    386,957元，及自111年9月28日起至清償日止，按週年利率
    百分之5計算之利息，為有理由，應予准許；逾此範圍之請
    求，為無理由，應予駁回。
五、本件事證已臻明確，兩造其餘爭點、攻擊防禦方法，經審酌
    核與判決結果無影響，爰不分別斟酌論述，附此敘明。
六、本判決原告勝訴部分，係本院就民事訴訟法第427條第2項第
    11款所定訴訟適用簡易程序而為被告敗訴判決，應依同法第
    389條第1項第3款規定，依職權宣告假執行。又被告陳明願
    供擔保免為假執行，經核並無不合，爰酌定相當擔保金額宣
    告之。另原告雖聲請供擔保宣告假執行，惟本件係屬簡易訴
    訟程序，法院為被告敗訴判決時，原應依職權宣告假執行，
    而無待於原告之聲請，是原告聲請供擔保為假執行之宣告，
    無非促使法院職權之發動而已，本院自無須就其聲請為准駁
    之裁判，附此敘明。
七、訴訟費用負擔之依據：民事訴訟法第79條、第85條第2項。
中　　華　　民　　國　　111 　年　　12　　月　　13　　日
                      臺灣臺中地方法院臺中簡易庭
                                  法　官　吳蕙玟
以上正本係照原本作成。
如不服本判決，應於送達後20日內，向本院提出上訴狀並表明上
訴理由，如於本判決宣示後送達前提起上訴者，應於判決送達後
20日內補提上訴理由書（須附繕本）。如委任律師提起上訴者，
應一併繳納上訴審裁判費。
中　　華　　民　　國　　111 　年　　12　　月　　13　　日
                                  書記官　楊思賢
附表
-----
折舊時間           金額
第1年折舊值        15,956×0.536=8,552
第1年折舊後價值    15,956-8,552=7,404
第2年折舊值        7,404×0.536×(3/12)=992
第2年折舊後價值    7,404-992=6,412